臺灣高等法院刑事裁定
109年度抗字第931號
抗  告  人  
即  受刑人  林孝謙



上列抗告人即受刑人因聲請定其應執行刑案件，不服臺灣宜蘭地
方法院中華民國109年5月13日裁定（109年度聲字第219號），提
起抗告，本院裁定如下：
    主  文
抗告駁回。                                             
    理  由
一、原裁定意旨略以：抗告人即受刑人林孝謙所犯如原裁定附表
    （下稱附表）所示之罪，業經法院分別判處如附表所示之刑
    ，均經確定在案，有各該判決書及本院被告前案紀錄表各1
    份在卷可稽。茲檢察官以原審為上開案件之最後事實審法院
    ，聲請定其應執行刑，原審審核認聲請為正當，爰就有期徒
    刑部分定應執行刑為有期徒刑8年；就併科罰金部分，定應
    執行罰金新臺幣（下同）20萬元，如易服勞役，以1千元折
    算1日，但不得執行逾195日等語。
二、抗告意旨略以：法院於定執行刑時應受外部界限及內部界限
    之限制，於連續犯刪除後，數罪併罰導致刑罰輕重失衡，其
    他法院於相類之案件中，所定執行刑之刑度均大幅減低，且
    本件抗告人所為均為吸食毒品、竊盜及違反森林法等短期自
    由刑之罪，卻因累加刑期而成為長期自由刑之重罪，顯與罪
    責相當原則、比例原則及憲法公平性有所抵觸，且原裁定漏
    列臺灣宜蘭地方檢察署108年執緝字第574號、原審法院109
    年度簡字第218號等罪，又將已執行完畢之臺灣宜蘭地方檢
    察署106年度執字第4504號納入本件定應執行刑，實讓人無
    法理解，另原裁定就併科罰金易服勞役部分，亦未因合併定
    刑減低金額，而相對減低易服勞役之日期，爰請求法院重裁
    輕刑云云。
三、按裁判確定前犯數罪者，併合處罰之，但有得易科罰金之罪
    與不得易科罰金之罪之情形，受刑人請求檢察官聲請定應執
    行刑者，依第51條規定定之；數罪併罰，分別宣告其罪之刑
    ，若宣告多數有期徒刑者，於各刑中之最長期以上，各刑合
    併之刑期以下，定其刑期，但不得逾30年；宣告多數罰金者
    ，於各刑中之最多額以上，各刑合併之金額以下，定其金額
    ，刑法第50條第1項但書第1款、第2項、第51條第5款、第7
    款，分別定有明文。次按數罪併罰之定應執行之刑，係出於
    刑罰經濟與責罰相當之考量，為一種特別的量刑過程，相較
    於刑法第57條所定科刑時應審酌之事項係對一般犯罪行為之
    裁量，為定應執行刑之宣告，乃對犯罪行為人本身及所犯各
    罪之總檢視，除應考量行為人所犯數罪反應出之人格特性，
    並應權衡審酌行為人之責任與整體刑法目的及相關刑事政策
    ，在量刑權之法律拘束性原則下，依刑法第51條第5款之規
    定，採限制加重原則，以宣告各刑中之最長期為下限，各刑
    合併之刑期為上限，但最長不得逾30年（按修正前最長不得
    逾20年），資為量刑自由裁量權之外部界限，並應受法秩序
    理念規範之比例原則、平等原則、責罰相當原則、重複評價
    禁止原則等自由裁量權之內部抽象價值要求界限之支配，以
    使輕重得宜，罰當其責，俾符合法律授與裁量權之目的，以
    區別數罪併罰與單純數罪之不同，兼顧刑罰衡平原則。是個
    案之裁量判斷，除非有全然喪失權衡意義或其裁量行使顯然
    有違比例、平等諸原則之裁量權濫用情形，即不得任意指其
    為違法（最高法院100年度台抗字第440號裁定意旨參照）。
    又數罪併罰之案件，其各罪判決均係宣告刑，並非執行刑，
    縱令各案中一部分犯罪之宣告刑在形式上已經執行，仍應依
    法聲請犯罪事實最後判決之法院裁定，然後再依所裁定之執
    行刑，換發指揮書併合執行，其前已執行之有期徒刑部分，
    僅應予扣除之問題（最高法院90年度台非字第340號、95年
    度台非字第320號判決意旨參照）。
四、經查：
  ㈠抗告人因犯如附表各編號所示之罪，經分別判決如附表所示
    之刑確定在案，有各該判決書及本院被告前案紀錄表附卷可
    稽。又附表所示各罪之宣告刑最長期為有期徒刑1年6月，而
    附表編號1至11所示各罪宣告刑總和為有期徒刑8年10月，是
    原裁定於此範圍內，酌定其應執行之刑為有期徒刑8年，已
    就附表編號1至11所示之罪宣告刑總和減去有期徒刑10月，
    合於刑法第51條第5款規定所定之外部界限。經核原裁定並
    無逾越外部界限，屬法院裁量職權之適法行使，並無量刑過
    重之情形，亦無違反比例原則、公平正義原則、法律秩序之
    理念及法律之規範目的等內部性界限，尚難認原裁定有何違
    法或不當之處。
　㈡抗告意旨另指摘原裁定漏未將其所犯其他罪刑合併定應執 行
    刑，並將已執行完畢之罪合併定執行刑云云。惟查，本案檢
    察官僅就原裁定附表編號1至11所示之罪，聲請定其應執行
    之刑，而法院審理檢察官聲請就受刑人所犯數罪合併定其應
    執行刑之案件，應受檢察官聲請範圍之限制，原審無從擅將
    檢察官未聲請之另案他罪逕為合併定其執行刑，否則即有未
    受請求事項而裁判之違法。是原裁定未將抗告人所犯其他案
    件與附表所示之罪合併定應執行刑，尚無不合。至附表編號
    1所示之罪之宣告刑在形式上既已經執行，是依前揭說明，
    於依原裁定之執行刑換發指揮書併合執行時，應扣除其已執
    行之有期徒刑部分，抗告意旨就此有所誤解，併此指明。
　㈢又原裁定就附表編號7、10所示併科罰金部分，業說明：「編
    號7所宣告之罰金刑為65,412元，易服勞役之折算標準為以3
    千元折算1日，換算之勞役期限為21日；編號10所宣告之罰
    金刑為174,440元，易服勞役之折算標準為以1千元折算1日
    ，換算之勞役期限為174日，是依刑法第42條第4項之規定，
    自應以勞役期限較長之編號10所諭知之折算標準，即1千元
    折算1日為本案定罰金執行刑之折算標準，而就附表編號7、
    10所示併科罰金部分，於原宣告罰金刑各65,412元、174,44
    0元，合計共239,852元之外部性界限內，定本件應執行罰金
    200,000元，並依刑法第42條第4項之規定，宣告如易服勞役
    ，以1千元折算1日之易服勞役折算標準；另於如附表編號7
    原易服勞役期限21日、編號10原易服勞役期限174日，合計
    易服勞役期限195日之內部性界限內，併諭知『但不得執行逾
    195日』之限制」，已兼顧裁量權之外部性界限及內部性界限
    ，核屬適法。是抗告意旨徒憑己見以本件併科罰金部分未因
    合併定刑而減低易服勞役之日期云云，尚有誤會，
　　亦無可採。
　㈣再按刑法於民國94年2月2日修正公布，刪除第56條所定連續
    犯之規定，自95年7月1日施行。依該第56條修正理由之說明
    謂：對繼續犯同一罪名之罪者，均適用連續犯之規定論處，
    不無鼓勵犯罪之嫌，亦使國家刑罰權之行使發生不合理之現
    象、基於連續犯原為數罪之本質及刑罰公平原則之考量，爰
    刪除有關連續犯之規定等語，即係將本應各自獨立評價之數
    罪，回歸本來就應賦予複數法律效果之原貌。因此，抗告意
    旨辯以數罪併罰之結果導致刑罰過苛云云，顯係其對一罪一
    罰之立法意旨實有誤會。另抗告人所犯如附表所示等罪，考
    量抗告人所犯各罪所反應出之人格特性，並權衡審酌其行為
    責任與整體刑法目的及相關刑事政策等因素，本件並未逾越
    法律外部界限及內部界限，復無違反比例、平等諸原則之裁
    量權濫用情形，核屬法院裁量職權之適法行使，尚無不合，
    至抗告人所舉其他個案審判中量刑之情形，則因各案情節不
    同，並無拘束本案之效力，且非原審所應調查審酌之事項，
　　抗告人執此指摘原裁定不當而請求重裁輕刑云云，亦無足採
    。從而，本件抗告並無理由，應予駁回。
據上論斷，應依刑事訴訟法第412條，裁定如主文。　
中　　華　　民　　國　　109 　年　　6 　　月　　19　　日
                  刑事第二十三庭審判長法　官  李釱任
                                      法　官  連育群
                                      法　官  崔玲琦
以上正本證明與原本無異。
如不服本裁定，應於收受送達後五日內向本院提出抗告狀。
                                      書記官  李政庭
中　　華　　民　　國　　109 　年　　6 　　月　　19　　日